臺灣士林地方法院民事裁定　九十年度簡上字第一一四號
　　抗　告　人　丙○○○
　　相　對　人　甲○○
　　　　　　　　乙○○
右抗告人與相對人間請求給付會款事件，抗告人對於民國九十年五月二十五日本院所
為第一審之裁定提起抗告，本院裁定如左：
    主      文
抗告駁回。
抗告費用由抗告人負擔。
    理      由
一、抗告意旨略以：依民事訴訟法第二百六十一條第一項之規定，當事人本得於言詞
    辯論期日為訴之變更追加，法院不得以有礙訴訟終結為由而不予准許，否則前開
    規定即同具文，原審對抗告人於言詞辯論期日所為訴之追加不予准許，顯不當剝
    奪抗告人於訴訟法上之權利；又原審被告曾屘於第一次、第二次言詞辯論期日均
    未到庭，及至第三次言詞辯論期日到庭後，竟主張未付會款之會員為相對人甲○
    ○、乙○○，抗告人錯愕之餘，為維護自身權益及訴訟經濟，乃以請求之基礎事
    實同一為由於下一次庭期（即第四次庭期）追加甲○○、乙○○等人為被告，並
    無任何延滯訴訟之意圖，且抗告人訴之追加乃依據民事訴訟法第二百五十五條第
    一項第二款之規定，即使原審被告曾屘不同意亦無礙。本件之爭點在於欠繳會款
    之合會關係究係存在於抗告人與何人之間，並應由誰負清償之責，除此之外之基
    礎事實並無不同，況原審被告曾屘既主張應由相對人甲○○、乙○○等人負清償
    之責，則法院利用同一訴訟程序，就同一基礎事實審酌合會關係究存在於何人之
    間，並無不妥；抗告人追加之聲明縱未盡妥適，亦屬實體法上問題，而非准駁訴
    之變更追加所應審酌之事由，原審逕以追加之訴聲明未妥而認為該追加之訴為不
    合法，實本末倒置；且原審未依民事訴訟法第二百五十八條第一項、第二項規定
    ，先於本案判決就變更或追加之訴之准駁為裁定，致抗告人對追加之訴之准駁與
    否無從於本訴判決前知悉亦無法救濟，原裁定顯有重大違誤，並抗告聲明請求(1)
    原裁定廢棄；(2)右廢棄部分，原告（即抗告人）追加被告甲○○、乙○○之訴應
    予准許云云。
二、按訴狀送達後，原告不得將原訴變更或追加他訴。但有下列各款情形之一者，不
    在此限：(1)被告同意者。(2)請求之基礎事實同一者。(3)擴張或減縮應受判決事項
    之聲明者。(4)因情事變更而以他項聲明代最初之聲明者。(5)該訴訟標的對於數人
    必須合一確定時，追加其原非當事人之人為當事人者。(6)訴訟進行中，於某法律
    關係之成立與否有爭執，而其裁判應以該法律關係為據，並求對於被告確定其法
    律關係之判決者。(7)不甚礙被告之防禦及訴訟之終結者；被告於訴之變更或追加
    無異議，而為本案之言詞辯論者，視為同意變更或追加。民事訴訟法第二百五十
    五條著有明文。經查：本件抗告人即原審原告主張伊於原審九十年五月十一日言
    詞辯論期日追加備位聲明，將原非當事人之甲○○、乙○○列為被告係「請求之
    基礎事實同一者」，符合民事訴訟法第二百五十五條第一項第二款之追加要件云
    云，惟當事人既有不同，則抗告人與各該對造間各自成立獨立的法律關係，其請
    求之基礎事實自非同一，抗告人之主張已有未洽；又原審於九十年五月十一日言
    詞辯論期日時，就抗告人對原審被告曾屘請求部分已經查證明確，並於當日辯論
    終結，原審被告曾屘亦當庭表示不同意抗告人訴之追加，從而抗告人之追加，非
    但不符合民事訴訟法第二百五十五條第一項第一款、第二項規定之情形，對被告
    之防禦及訴訟之終結亦甚有妨礙；又民事訴訟法第二百四十八條前段規定「對於
    同一被告之數宗訴訟，除定有專屬管轄者外，得向就其中一訴訟有管轄權之法院
    合併提起之」，法文既明示「同一被告」，則就不同被告提起主觀預備合併，與
    前開規定即有不合，且主觀預備訴之合併，在法院審理時，仍應就各該訴訟全部
    辯論，僅於先位之訴有理由時，無庸再就後位之訴為裁判，是後位當事人有可能
    未獲任何裁判，致後位當事人地位不安定，與訴訟安定性原則有違，且先位當事
    人與他當事人間之裁判，對後位當事人並無法律上之拘束力，徒使後位當事人浪
    費無益之訴訟程序，又如適用民事訴訟法第五十五條共同訴訟人獨立之原則，於
    一被告上訴時，其效力不及於其他被告，亦難免有裁判矛盾之可能，故抗告人即
    原審原告提起主觀預備之訴，應認其後位之訴起訴與否繫於不確定之狀態，其起
    訴為不合法，而應以裁定駁回之。綜上，抗告人於原審起訴後，追加甲○○、乙
    ○○為後位被告，既非基於同一基礎事實，復非合法之訴訟型態，且對訴訟之終
    結與原審被告曾屘之防禦有所妨礙，其追加之訴自不合法，原審以裁定駁回之，
    於法並無違誤，從而抗告意旨聲明廢棄原裁定，為無理由，其抗告應予駁回。
三、依民事訴訟法第四百三十六條之一第三項、第四百九十二條第一項、第九十五條
    、第七十八條，裁定如主文。
中　　　華　　　民　　　國　　九十一　　年　　　十一　　　月　　二十　　日
                                    臺灣士林地方法院民事第二庭
~B審判長法官　李玉卿
~B法　　　官　林政佑
~B法　　　官　王怡雯
右為正本係照原本作成。
本裁定不得抗告。
中　　　華　　　民　　　國　　九十一　　年　　　十一　　  月　　二十六　日
~B法院書記官　丁梅芬
